臺灣高等法院刑事判決
109年度交上訴字第81號
上  訴  人  臺灣新竹地方檢察署檢察官
被      告  戴宏熙



上列上訴人因公共危險等案件，不服臺灣新竹地方法院108年度
交訴字第134號，中華民國109年4月6日第一審判決（起訴案號：
臺灣新竹地方檢察署108年度偵緝字第695號），提起上訴，本院
判決如下：
    主  文
原判決關於過失傷害罪部分撤銷。
戴宏熙犯過失傷害罪，處拘役肆拾伍日，如易科罰金，以新臺幣
壹仟元折算壹日。緩刑貳年，並應於判決確定日之翌日起捌個月
內，賠償被害人黎氏金燕新臺幣貳萬參仟元。 
    事  實
一、戴宏熙於民國106年10月29日晚間7時許，駕駛不知情之張景
    程（另以107年度偵字第7612號為不起訴處分）所有之車牌
    號碼0000-00號自用小客車，沿新竹縣新豐鄉新興路由西向
    東橫越松柏林平交道後欲左轉向北繼續往新豐火車站行駛，
　　本應注意轉彎車輛應禮讓直行車輛先行，而依當時天候晴、
    夜間有有照明、柏油路面乾燥無障礙物、視距良好等一切情
    形，並無不能注意之情事，竟疏未注意黎氏金燕騎乘電動自
    行車由北向南直行至上開地點，而逕行左轉彎，雙方因而發
    生碰撞，致黎氏金燕人、車倒地，因而受有右側肩膀及右大
    腿鈍挫傷併瘀青、左肘擦傷之傷害。
二、案經黎氏金燕訴請新竹縣政府警察局新湖分局報告臺灣新竹
    地方檢察署檢察官偵查起訴。
    理  由
壹、程序部分
一、審理範圍：
    本件檢察官僅就原審判決關於被告戴宏熙被訴過失傷害罪部
    分提起上訴；至於原判決就被告駕駛動力交通工具肇事，致
    人受傷而逃逸罪，判處被告犯肇事致人傷害逃逸罪，量處有
    期徒刑6月，緩刑2年，並應於判決確定日之翌日起8個月內
    ，賠償告訴人黎氏金燕新臺幣23,000元部分，被告及檢察官
    均未提起上訴。故本件審理範圍係被告被訴過失傷害罪部分
    。
二、證據能力：
  ⒈上訴人即被告戴宏熙於本院審理程序經合法傳喚未到庭，然
    本判決所引用各項供述證據，檢察官於本院審理時及被告於
    原審均未爭執其證據能力，迄至本案言詞辯論終結前，檢察
    官、被告均未就各項供述證據之證據能力聲明異議，本院審
    酌該等證據資料製作時之情況，尚無違法不當及證明力明顯
    過低之瑕疵，認為以之作為證據應屬適當，依刑事訴訟法第
    159條之5之規定，認有證據能力。
　⒉至其餘經本判決援引之非供述證據，俱核無公務員違法採證
    之情形，亦無信用性過低之疑慮，且與本案被告犯行之認定
    具關聯性，均經本院於審判期日，依刑事訴訟法第164條、
    第165條規定，踐行證據調查之法定程序，認均有證據能力
    。
貳、實體部分
一、認定事實所憑之證據及理由：
　㈠被告於本院審理時經合法傳喚無正當理由未到庭陳述。然前
    揭事實，業據被告於偵查及原審審理中均自白不諱（見108
    年度偵緝字第695號〈下稱見108偵緝695卷〉第19頁背面、原
    審卷第27、48頁），核與證人即告訴人黎氏金燕之於警詢及
    偵查中之證述、證人即告訴人阿姨楊玉妹於偵查中證述情節
    相符。復有新竹縣政府警察局竹北分局道路交通事故現場圖
    、道路交通事故調查表㈠㈡、現場及車損照片13張及告訴人因
    本件車禍受有前揭傷害之東元綜合醫院診斷證明書1紙、告
    訴人傷勢照片3張附卷可稽。
  ㈡按汽車行駛時，轉彎車應讓直行車先行；且駕駛人應注意車
    前狀況，並隨時採取必要之安全措施，道路交通安全規則第
    94條第3項、第102條第1項第7款分別定有明文。而所謂車前
    狀況，並不以行進軌跡之正前方為限，更包含行進方向視野
    所及之範圍。蓋汽、機車等動力交通工具，其動能及速度較
    大，必須隨時注意前方視野所及範圍內之路況，俾能在事故
    發生前，及時採取必要之迴避措施，避免事故之發生，此為
    一般駕駛人所具之交通常識與經驗，被告對於上開規定自應
    知悉並遵守之，又衡諸卷附道路交通事故調查報告表㈠、㈡、
    道路交通事故現場圖及車禍現場照片所示，依當時天候晴、
    夜間有有照明、柏油路面乾燥無障礙物、視距良好等一切情
    形，並無不能注意之情事，參以被告於偵查中供稱：我於10
    6年10月29日晚間7時許，駕駛車牌號碼0000-00號自用小客
    車，行駛至新竹縣新豐鄉新興路松柏林平交道附近，左轉時
    撞到告訴人騎乘電動自行車等語（見108偵緝695卷第19頁背
    面），綜核上情，被告在告訴人騎乘機車行經上開平交道附
    近，於被告通行方向、前方視野所及範圍內已見告訴人行進
    之路況，仍疏於注意，因而發生碰撞，致告訴人之人、車倒
    地，因而受有上開傷害，其駕駛行為容有未注意車前狀況及
    轉彎車應讓直行車先行之過失甚明。且告訴人因本件車禍而
    受有前述傷害乙節，亦有上開診斷證明書在卷可證，被告之
    過失駕駛行為與告訴人受傷結果之間，顯有相當因果關係。
　㈢綜上所述，本件事證明確，被告過失傷害犯行洵堪認定，應
    予依法論科。　
二、論罪：
  ㈠被告本案行為後，刑法第284條之規定業於民國108 年5 月29
    日修正公布，並自同月31日生效施行，修正前刑法第284 條
    規定：「因過失傷害人者，處6 月以下有期徒刑、拘役或5 
    百元以下罰金，致重傷者，處1 年以下有期徒刑、拘役或5 
    百元以下罰金（第1 項）。從事業務之人，因業務上之過失
    傷害人者，處1 年以下有期徒刑、拘役或1 千元以下罰金，
    致重傷者，處3 年以下有期徒刑、拘役或2 千元以下罰金（
    第2 項）。」修正後刑法第284 條則規定：「因過失傷害人
    者，處1 年以下有期徒刑、拘役或10萬元以下罰金；致重傷
    者，處3 年以下有期徒刑、拘役或30萬元以下罰金。」經比
    較新舊法結果，修正後刑法第284 條規定雖刪除業務過失傷
    害罪及業務過失致重傷罪之處罰，不區分普通過失與業務過
    失，而由法官依具體個案違反注意義務之情節，量處適當之
    刑，然已將過失傷害罪及過失致重傷罪之法定刑分別提高為
    「1 年以下有期徒刑、拘役或10萬元以下罰金」、「3 年以
    下有期徒刑、拘役或30萬元以下罰金」，自以修正前之規定
    對被告較為有利，依刑法第2 條第1 項前段規定，被告本件
    犯行應仍適用行為時即修正前刑法第284 條第1 項前段規定
    處罰。
  ㈡核被告所為，係犯修正前刑法第284 條第1 項前段過失傷害
    罪。
三、撤銷改判及量刑理由：
  ㈠原判決就被告所犯過失傷害犯行，予以論罪科刑故非無 見。
    惟按受徒刑之執行完畢，或受一部之執行而赦免後，5 年以
    內故意再犯有期徒刑以上之刑之罪者，為累犯，加重其刑至
    二分之一，為刑法第47條第1 項所明定；是刑法累犯之成立
    ，以故意犯為限，縱然再度犯罪，於過失犯場合，仍無論以
    累犯而加重其刑之餘地（最高法院 108年度台非字第125號
    判決意旨參照）。原判決以被告前於100 年間，因侵占案件
    ，經臺灣士林地方法院以100 年度審易字第2299號判決判處
    有期徒刑1 年2 月確定，並於103 年6 月13日因縮短刑期執
    行完畢，有本院被告前案紀錄表在卷可稽，其於前案執行完
    畢後5 年內，故意再犯本件有期徒刑以上之過失傷害罪，為
    累犯，而加重其刑，處以拘役55日。然查被告所再犯之本件
    罪名，乃108年5月29日修正公布前刑法第284條第1項前段之
    過失傷害罪，並非故意犯，依照上揭說明，不能成立累犯。
    原審未察，竟論以累犯，並加重其刑，自有判決適用法則不
    當之違法。檢察官上訴意旨執以指摘，為有理由，應由本院
    將原判決撤銷改判。
　㈡爰審酌被告駕車肇事，致告訴人受有前揭傷害，其犯後坦認
    犯行，並與告訴人達成和解，犯後態度尚可，參酌告訴人之
    意見，兼衡被告自承高中畢業之智識程度、目前因傷待業中
    ，家中無需扶養之人口，家庭經濟狀況小康之生活情況等一
    切情狀，量處如主文第2項所示之刑，並諭知易科罰金之折
    算標準。
　㈢緩刑：　
　　按刑法第74條第2款所稱「五年以內」未曾受有期徒刑以上
    刑之宣告，應以後案宣示判決之時，而非以後案犯罪之時，
    為其認定之基準；即後案「宣示判決時」既已逾前案有期徒
    刑執行完畢或赦免後5年以上，雖後案為累犯，但累犯成立
    之要件與宣告緩刑之前提要件 (即刑法第74條第1款、第2款
    所示之情形) 本不相同，且法律亦無限制累犯不得宣告緩刑
    之規定。故成立累犯者，若符合緩刑之前提要件，經審酌後
    ，認其所宣告之刑以暫不執行為適當者，仍非不得宣告緩刑
    （最高法院92年第18次刑事庭會議決議參照）。被告前因故
    意犯罪受有期徒刑以上之宣告，執行完畢後5年以內（後案
    「宣示判決時」）未曾因故意犯罪受有期徒刑以上刑之宣告
    ，有本院被告前案紀錄表附卷可憑，其因一時失慮，致罹刑
    典，然考量被告業與告訴人成立和解，告訴人亦表明同意給
    予被告緩刑，本院認被告經此一教訓，今後應益知慎戒，信
    無再犯之虞，而認本案刑之宣告，以暫不執行為適當，爰均
    依刑法第74條第1 項第2 款之規定，併諭知緩刑2 年，以勵
    自新。另斟酌被告與告訴人達成之和解條件及事後已依上開
    和解條件賠償新臺幣（下同）5000元之情形（見原審法院10
    8 年度交附民字第382 號和解筆錄及原審法院109 年3 月16
    日審理筆錄），為督促被告能依上開和解條件確實履行，以
    兼顧告訴人之權益，爰依同條第2 項第3 款規定，命被告於
    判決確定日之翌日起8個月內，賠償被害人黎氏金燕剩餘之
    和解金額2 萬3000元，倘被告如不依前開和解條件履行，情
    節重大者，檢察官得依刑法第75條之1 第1 項第4 款之規定
    ，聲請撤銷上開緩刑之宣告。
四、被告於本院審理時經合法傳喚，無正當理由而未到庭，爰不
    待其陳述，逕行判決。　
據上論斷，應依刑事訴訟法第369條第1項前段、第364條、第371
條、第299條第1項前段，判決如主文（依刑事裁判簡化原則，僅
記載程序條文）。
本案經檢察官蔡宜臻提起公訴，檢察官高上茹提起上訴，檢察官
何嘉仁到庭執行職務。
中　　華　　民　　國　　109 　年　　7 　　月　28 　　日
                  刑事第四庭  審判長法　官  陳筱珮
                                    法　官  陳玉雲
                                    法　官  邱滋杉
以上正本證明與原本無異。
不得上訴。
                                    書記官  陳淑婷
中　　華　　民　　國　　109 　年　　7 　　月　　28　　日
附錄：本案論罪科刑法條全文
修正前中華民國刑法第284條
因過失傷害人者，處6月以下有期徒刑、拘役或5百元以下罰金，
致重傷者，處1年以下有期徒刑、拘役或5百元以下罰金。
從事業務之人，因業務上之過失傷害人者，處1年以下有期徒刑
、拘役或1千元以下罰金，致重傷者，處3年以下有期徒刑、拘役
或2千元以下罰金。